【裁判字號】    90,易,238
【裁判日期】    900524
【裁判案由】    偽造文書
【裁判全文】
臺灣彰化地方法院刑事判決                            九十年度易字第二三八號
    公  訴  人  臺灣彰化地方法院檢察署檢察官
    被      告  甲○○
右列被告因偽造文書案件，經檢察官提起公訴（八十八年度偵字第一一０五九號、八
十九年度偵字第二九九六號），本院判決如左：
    主  文
本件免訴。
    理  由
一、公訴意旨略以：被告甲○○於民國八十五年九月十七日，委由乙○○（因本件偽
    造文書案件經台灣高等法院台中分院判處有期徒刑三月緩刑三年）代為申請引進
    菲律賓籍勞工ＬＯＹＯＬＡＡＮＡＬＩＺＡＡ‧（譯音莉莎，以下稱莉莎），在
    彰化縣和美鎮○○路一七七號擔任監護工，照顧其公公黃鎮，其許可居留期限為
    一年，詎黃鎮於八十六年三月二十一日病故，被告甲○○竟未依規定將該外勞莉
    莎遣送回國或轉換雇主，反而繼續以月薪新台幣一萬四千多元之代價，留用該外
    勞莉莎（此違反就業服務法部分業經本院判處罰金新台幣四萬元確定、已執行完
    畢），至八十六年九月十六日聘僱許可期間屆滿後，仍繼續留用聘僱許可失效之
    該外勞莉莎，從事家庭幫傭工作。而乙○○因被告甲○○為留用該外勞莉莎而避
    免須依規定將莉莎遣送回國，然該外勞莉莎之聘僱許可期間已屆滿，且其監護對
    象黃鎮已病故無從申請延長聘僱期間，乃與乙○○基於犯意聯絡，明知該外勞莉
    莎仍在其住處工作，竟於八十六年十一月十三日推由乙○○於其所服務之仲介公
    司內，以被告甲○○名義繕具該莉莎已自八十六年十一月十三日起行蹤不明，失
    去聯繫已逾三日等情之陳報函，並蓋用被告甲○○之印章後，而於同年月二十日
    分別向行政院勞工委員會（以下簡稱勞委會）職業訓練局外勞作業中心、彰化縣
    政府、彰化縣警察局持以行使，使彰化縣政府就該事項予以備查，並致使彰化縣
    警察局該管公務員將該不實之事項登載於職務上所掌之居留外僑作業外勞詳細資
    料及勞委會承辦之公務員將該等不實之事項登載於職務上所掌連續曠職三日失去
    聯繫之撤銷外國人名冊等公文書上，勞委會並據以自八十六年十一月十六日起撤
    銷該外勞之聘僱許可，均足以生損害於該外勞莉莎及主管機關對於外勞管理之正
    確性，因認被告涉有刑法第二百十四條之使公務員登載不實罪嫌。
二、按案件曾經判決確定者，應諭知免訴之判決，並得不經言詞辯論為之，刑事訴訟
    法第三百零二條第一款、第三百零七條定有明文。又訴訟上所謂一事不再理之原
    則，關於實質上一罪或裁判上一罪，亦均有其適用，最高法院六十年台非字第七
    七號著有判例。
三、查被告前於八十五年九月十七日，委由仲介業務員乙○○代為申請引進外勞莉莎
    擔任監護工，照顧其公公黃鎮，其許可居留期限為一年，詎黃鎮於八十六年三月
    二十一日病故，被告竟未依規定將該外勞莉莎遣送回國或轉換雇主，反而繼續以
    月薪新台幣一萬四千多元之代價，留用該外勞莉莎，至八十六年九月十六日聘僱
    許可期間屆滿後，仍繼續留用該聘僱許可失效之外勞莉莎，從事家庭幫傭工作，
    違反雇主不得留用許可失效之外國人之規定，業經本院以八十八年度訴字第三
    七號判處罰金新台幣肆萬元確定。而該外勞莉莎之聘僱許可期間至八十六年九月
    十六日已屆滿，且其監護對象黃鎮已病故無從申請延長聘僱期間，然被告為繼續
    留用該許可失效之外勞莉莎而避免須依規定將莉莎遣送回國，竟與乙○○基於犯
    意聯絡，明知該外勞莉莎仍在其住處工作，竟於八十六年十一月十三日推由乙○
    ○於其所服務之仲介公司內，以被告甲○○名義繕具該莉莎已自八十六年十一月
    十三日起行蹤不明，失去聯繫已逾三日等情之陳報函，並蓋用被告甲○○之印章
    後，而於同年月二十日分別向行政院勞工委員會（以下簡稱勞委會）職業訓練局
    外勞作業中心、彰化縣政府、彰化縣警察局持以行使，使彰化縣政府就該事項予
    以備查，並致使彰化縣警察局該管公務員將該不實之事項登載於職務上所掌之居
    留外僑作業外勞詳細資料及勞委會承辦之公務員將該等不實之事項登載於職務上
    所掌連續曠職三日失去聯繫之撤銷外國人名冊等公文書上，勞委會並據以自八十
    六年十一月十六日起撤銷該外勞之聘僱許可等情，業據被告自白不諱，並經證人
    乙○○證述屬實，被告並坦承係為繼續留用該聘僱許可失效之外勞莉莎，始謊報
    該外勞行蹤不明。又查被告係自八十六年三月二十一日起至八十七年八月十四日
    止留用該許可失效之外勞，期間為繼續留用該外勞，避免該外勞遭遣返，始與乙
    ○○基於犯意聯絡，分別向行勞委會職業訓練局外勞作業中心、彰化縣政府、彰
    化縣警察局謊報該外勞失去聯繫已逾三日，並使此三機關之公務員登載於職務上
    所掌之公文書，則其所犯之使公務員登載不實罪及違反雇主不得留用許可失效之
    外國人之規定間，顯具有方法與目的之牽連關係，為牽連犯，屬裁判上一罪，應
    為本院八十八年度訴字第三七號判決之效力所及，依照前揭說明，本件爰不經
    言詞辯論，逕為諭知免訴之判決。
四、據上論斷，應依刑事訴訟法第三百零二條第一款、第三百零七條，判決如主文。
中      華      民      國    九十      年      五      月    二十四    日
                                      台灣彰化地方法院刑事第二庭
                                          審判長法官    林  欽  章
                                          法      官    秦  慧  君
                                          法      官    紀  佳  良
右正本證明與原本無異。
如不服本判決，應於判決送達後十日內向本院提出上訴狀( 須附繕本 )。
告訴人或被害人對於判決如有不服具備理由請求檢察官上訴者，其上訴期間之計算係
以檢察官收受判決正本之日期為準。
                                          法院書記官    謝  志  鑫
中      華      民      國    九十      年      五      月    三十一    日


司法院資訊處製作；財團法人民間司法改革基金會備份。
